---
title: "Joins (uniones de conjuntos de datos)"
format: html
lang: es
toc: true
toc-expand: true
---

# Introducción
Em este documento se ejemplifican los conceptos de *joins* (uniones de datos):

- [*Joins* de atributos](https://r.geocompx.org/attr#vector-attribute-joining)
- [*Joins* espaciales](https://r.geocompx.org/spatial-operations#spatial-joining)

# Carga de paquetes

```{r}
#| label: carga-paquetes
#| message: false
#| warning: false


library(tidyverse)
library(sf)

# Ancho de la consola
options(width = 100)
```


# Carga de datos

## Registros de presencia

```{r}
#| label: carga-registros-presencia
#| code-fold: true
#| code-summary: "Código"
#| message: false
#| warning: false


# Carga de los datos
registros <-
  st_read(
    "registros-presencia.csv",
    options = c(
      "X_POSSIBLE_NAMES=decimalLongitude",
      "Y_POSSIBLE_NAMES=decimalLatitude"
    ),
    quiet = TRUE
  )
st_crs(registros) <- 4326

# Despliegue de los datos
print(st_drop_geometry(registros), n = Inf, na.print = NULL)
```

## Especies

```{r}
#| label: carga-especies
#| code-fold: true
#| code-summary: "Código"
#| message: false
#| warning: false


# Carga de los datos
especies <-
  read_csv("especies.csv")

# Despliegue de los datos (solo para )
print(especies, n = Inf, na.print = NULL)
```

## Provincias

```{r}
#| label: carga-provincias
#| code-fold: true
#| code-summary: "Código"
#| message: false
#| warning: false


# Carga de los datos
provincias <-
  st_read(
    "provincias.gpkg",
    quiet = TRUE
  )

# Despliegue de los datos
print(
  st_drop_geometry(select(provincias, cod_provin, provincia)), 
  n = Inf, 
  na.print = NULL
)
```

# *Joins*


## *Join* de atributos: Registros de presencia + Especies
Como resultado de este *join*, la columna `iucnRedListCategory` se une al conjunto de datos de registros de presencia.

```{r}
#| label: union-registros-especies
#| code-fold: true
#| code-summary: "Código"


# Unión de los datos
registros_union_especies <-
  left_join(
    x = registros,
    y = especies,
    by = "species"
  )

# Despliegue de los datos
print(
  st_drop_geometry(registros_union_especies), 
  n = Inf, 
  na.print = NULL
)
```

## *Join* espacial: Registros de presencia + Especies + Provincias
Como resultado de este *join*, la columna `provincia` se une al conjunto de datos de registros de presencia (junto con la columna `iucnRedListCategory`, agregada en el paso anterior).

```{r}
#| label: union-registros-especies-provincias
#| code-fold: true
#| code-summary: "Código"


# Unión de los datos
registros_union_especies_provincias <-
  st_join(
    x = registros_union_especies,
    y = dplyr::select(provincias, provincia),
    join = st_within
  )

# Despliegue de los datos
print(
  st_drop_geometry(registros_union_especies_provincias),
  n = Inf,
  na.print = NULL
)
```

